【裁判字號】    92,上易,1211
【裁判日期】    920624
【裁判案由】    妨害自由
【裁判全文】
臺灣高等法院刑事判決                          九十二年度上易字第一二一一號
    上  訴  人  臺灣桃園地方法院檢察署檢察官
    被      告  甲○○
右上訴人因被告妨害自由案件，不服臺灣桃園地方法院九十一年度易字第九七八號，
中華民國九十二年三月二十六日第一審判決（起訴案號：臺灣桃園地方法院檢察署九
十年度偵字第五四０六號），提起上訴，本院判決如左：
    主  文
上訴駁回。
    理  由
一、本案經本院審理結果，認第一審判決對被告甲○○為無罪之諭知，核無不當，應
    予維持，並引用第一審判決書記載之證據及理由（如附件）。
二、檢察官據告訴人乙○○之請求上訴，上訴意旨略以：被告係大廈之主任管理員，
    證人游定國係被告所僱用之管理員，彼此有雇主及受雇之利害關係，所述當較不
    平，被告所辯，自係推卸之詞；其次告訴人住處之大門雖屬鏤空之鐵門，然門上
    掛有一布簾作為阻隔，應門者須開門或蹲下，始能觀察門外狀況；以此觀諸，被
    告既係前往興師問罪，乙○○之女友李淑貞那有不開門之理？詎甫開門，被告與
    同來之人即迅速壓制李淑貞，一擁而入，李淑貞及乙○○之母親楊范百合所述，
    即無瑕疵，應可採信等語。
三、查原審審酌李淑貞、范楊百合於偵、審中之指述後，認二人對於開門者為李淑
    貞或楊范百合？當日與被告一起前往者為二人或三人？被告係將李淑貞壓制
    一旁，由同行者入內尋找乙○○，或者被告本人亦進入房內尋找乙○○？設若
    被告確進入屋內，被告究僅稍事察看後隨即離去，抑或翻箱倒櫃後始行離開？
    與被告同行者究係自稱「細漢」或「阿正」等情節，所述不僅前後自相矛盾，且
    彼此所述亦有扞格。本院經核李淑貞、范楊百合二人所述，確有前述情形。則被
    告若確實無故侵入住宅或並壓制李淑貞，甚至出言恐嚇，何以同時在場之李淑貞
    、范楊百合，所述經過情形會南轅北轍？其次，被告雖坦承於獲悉女兒遭乙○○
    毆打後曾與管理員游定國前往乙○○之住處找尋乙○○等情。被告之妻陳秀珠於
    檢察官訊問時亦證稱：我先生可能有去乙○○家找他理論等語（見偵五四０六卷
    第四五頁）。然被告到達時，乙○○並不在住處，此為乙○○所是認；再觀諸被
    告係社區之主任管理員，被告前往乙○○住處時，與乙○○同住之李淑貞、范楊
    百合尚不知乙○○打人。則不論係何人應門，衡情，應會開門探尋，此時，姑不
    論被告否認進入屋內，縱認被告因一時氣憤，在李淑貞、范楊百合不明究理之情
    形下，短暫進入屋內欲找尋乙○○，於找尋未著後隨即退出（按其後被告在三樓
    樓梯間尋得已被鄰人毆打在地之乙○○），實難認被告有侵入他人住宅之故意。
    綜上所述，不論被告與證人游定國間是否有僱傭關係？乙○○住處鏤空之鐵門上
    是否掛有布簾阻隔？甚至與被告一同前往乙○○住處者，除游定國外是否另有他
    人？實均難認定被告有無故侵入乙○○住宅之情事。上訴人據告訴人乙○○之請
    求上訴，指摘原審判決不當，為無理由，應予駁回。
四、本案既應諭知被告無罪，台灣桃園地方法院檢察署移送本院併辦之九十二年度偵
    字六四三一號、九十二年度偵字第六四一四號等二案，即難認與本案有何實質上
    或裁判上一罪之關係，自應將併辦部分退由檢察官另行處理。
據上論斷，應依刑事訴訟法第三百七十三條、第三百六十八條，判決如主文。
本案經檢察官鍾鳳玲到庭執行職務。
中      華      民      國    九十二    年      六      月    二十四    日
                              臺灣高等法院刑事第七庭
                                  審判長法  官  吳  啟  民
                                        法  官  蘇  隆  惠
                                        法  官  林  瑞  斌
右正本證明與原本無異。
不得上訴。
                                        書記官  丁  淑  蘭
中      華      民      國    九十二    年      六      月    二十五    日
附件：
臺灣桃園地方法院刑事判決                          九十一年度易字第九七八號
    公  訴  人  臺灣桃園地方法院檢察署檢察官
    被      告  甲○○  男  六十五歲（民國○○○年○月○日生）
                        住桃園縣桃園市○○里○○鄰○○街一九七號一樓之二
                        身分證統一編號：Ｈ一0000000號
右列被告因妨害自由等案件，經檢察官聲請以簡易判決處刑（九十年度偵字第五四０
六號）及移送併案審理（九十年度偵字第一六四四六號、九十一年度偵字第九三二號
），本院認不宜以簡易判決處刑，改依通常程序判決如左：
    主  文
甲○○無罪。
    理  由
一、公訴意旨略以：被告甲○○於民國九十年三月七日晚間七時許，因其女吳美枝遭
    告訴人乙○○毆打，乃偕年籍姓名均不詳之成年男子二人，至乙○○桃園縣桃園
    市○○街二十五號四樓之二十二住處，在未經與乙○○同住之告訴人李淑貞、楊
    范百合同意之情況下，強行入內欲找乙○○理論；旋因乙○○不在而離開。因認
    被告所為，涉有刑法第三百零六條之無故侵入住宅罪嫌。
二、訊據被告甲○○固不否認於右揭時地，為其女吳美枝遭告訴人毆打一事，前往乙
    ○○桃園市○○街住所理論，然因乙○○不在而無所獲之事實，惟否認有何侵入
    住宅犯行。辯稱：我當天和管理員去，李淑貞他們說乙○○不在，我就走了，我
    沒有進去乙○○家裡等語。
三、按犯罪事實應依證據認定之，無證據不得推定其犯罪事實，刑事訴訟法第一百五
    十四條第二項訂有明文。經查，公訴意旨認被告甲○○涉有右揭侵入住宅犯行，
    無非係以告訴人乙○○、李淑貞、楊范百合之指述，及被告偵查中亦自承：有進
    入告訴人家中等語，為其論據。惟查：
（一）被告甲○○在偵查中雖陳稱：我並未帶人去乙○○家，但我本人有去，且我沒
      有拉住李淑貞的手，‧‧‧我進去看沒有乙○○，我就出來了，我沒有拉住李
      淑貞的手等語（偵卷第四十頁），依其所述，顯然並未自白侵入住宅犯行。而
      其在本院審理時辯稱：我只有到門口，沒有進去，我找管理員陪我去等語，則
      與證人游定國在本院審理時證稱：那天我值班，我從六樓發電費通知，發到五
      樓，甲○○找到我，叫我帶他去乙○○家，我問他怎麼回事，他說乙○○打他
      女兒，他要去問清楚，我就帶他去，我們到乙○○家，楊范百合來開門，他說
      乙○○不在，我就說我們先去找警察來處理，我就回守衛室，到守衛室警察就
      來了，只有我和甲○○去，也一起回來，他跟我一起到守衛室，去找乙○○時
      ，李淑貞沒有出來等語相符（本院九十一年七月二十四日筆錄）。且證人游定
      國僅係該處管理員，與雙方均少利害關係，所述當較平允。從而，被告所辯，
      應可採信。
（二）告訴人楊范百合在偵查中指稱：共帶了四個人，二個在門口，二個衝進來，「
      吳」自己也有進來，當時是我開門，他（甲○○）進來後到處察看，並到處亂
      翻云云，在本院審理時改稱：那天晚上他帶三個人在外面一直敲門，我就叫李
      淑貞去開門，她去開門後手就被甲○○抓住，推到旁邊去，讓其他三個人進來
      ，那三個人進來要找乙○○，我說他不在，他們仍然衝進來，甲○○自己也有
      進來，他們找不到乙○○，那三個人就說你沒看過流氓是不是，我是住大樹林
      「細漢」叫你兒子小心一點，他們就走了云云（偵卷第五六頁反面、本院九十
      一年七月二十四日筆錄）；告訴人李淑貞在偵查中陳稱：吳帶二個少年到和興
      街我的住處，他敲門後，我開門，他即把我押到旁邊，時約近七點，（他沒有
      用工具），他用手把我拉到旁邊，叫兩個少年進去找乙○○，找不到就出來了
      ，一下子而已云云，在本院審理時證稱：當天他（甲○○）進來後，帶三個人
      ，等我開門以後，他們四個人進去，我們家樓梯口還有很多人在看，他帶來的
      其中一個人跟我說他是大樹林的阿正，甲○○抓住我，剩下三個人進去後面陽
      台看不到乙○○就走了（偵卷第四十頁、本院九十一年九月二十五日筆錄）。
      細繹二人證詞，對開門者為李淑貞或楊范百合？當日與被告一起前往者為
      二人或三人？被告係將李淑貞壓制一旁，由同行者入內尋找乙○○，或者被
      告本人亦進入房內尋找乙○○？設若被告果然入內，其僅稍事察看後隨即離
      去，抑或翻箱倒櫃後始行離開？與被告同行者究係自稱「細漢」或「阿正」
      等情節，渠等所述不僅前後自相矛盾，即彼此間亦有扞格。況且，自案發現場
      之照片以觀，告訴人住處有鏤空之鐵門阻隔（本院九十年六月二十六日筆錄）
      ，換言之，應門者在未開門前，可輕易觀察到門外狀況。以此論之，設若被告
      率人前來問罪，聲勢洶洶，衡情李淑貞豈有貿然開門，以致此後遭被告壓制，
      任被告入內之理？佐以告訴人二人分為告訴人乙○○之母親、女友，不無偏袒
      之意。是告訴人等指述既有如上瑕疵，即難遽信。
（三）告訴人乙○○雖指稱：（甲○○確實有衝進去我家），我跟吳美枝起衝突後，
      甲○○就帶人來，我就跑了，躲在大樓裡面，後來我要回去時，剛好被甲○○
      他們遇到，我在（南華街一九九巷三十號）三樓被他們抓到，在那邊被打，我
      人就躺在三樓，呂政龍有看到云云（本院九十一年九月二十五日筆錄），並提
      出驗傷單一份為證。惟查，當日被告前往乙○○家中，告訴人乙○○並未在場
      ，是乙○○此部分指述無非聽聞自楊范百合或李淑貞，屬傳聞證據無從憑信。
      再者，告訴人乙○○於當日稍早時間，因酒醉與被告之女吳美枝、案外人徐秀
      英發生衝突，進而傷害吳美枝，乙○○並因此經本院判處拘役五十日確定，於
      九十一年四月九日易科罰金執行完畢，此經本院調取本院九十年度桃簡字第一
      一五０號案卷核閱無誤，並有該判決書附卷可稽，而衡情吳美枝既遭乙○○傷
      害，其與徐秀英當無束手就戮之理，更且乙○○當時酒醉，反應難免遲鈍，則
      乙○○身上有傷，亦有可能為其先前與吳美枝爭鬥所留，無法據以肯認告訴人
      乙○○之指訴屬實。另外，證人李淑貞在偵查中陳稱：一九九巷三十號三樓有
      看到乙○○，甲○○在那裡當旁觀者，乙○○已躺在地上，但我並未看到打鬥
      的情況等語，亦無法佐證告訴人乙○○之指述。而本院依告訴人乙○○提供目
      擊證人呂政龍之電話號碼，另按址傳喚證人呂政龍到庭結果，均無法傳喚到庭
      ；告訴人復陳稱：已無法找到呂政龍等語（九十二年三月十二日筆錄），已難
      再予調查。是綜觀告訴人乙○○通盤指訴，其證明力尚有不足，不能採信。
（四）另按，本件被告前往告訴人家中問罪之詳細時間，相關人等所述出入甚大，有
      稱下午四、五點者（游定國本院筆錄），有稱下午五、六點者（李淑貞本院筆
      錄），有稱和吳美枝五點打架，六點左右被甲○○打者（乙○○本院筆錄），
      然吳美枝係於當日下午七點三十分為乙○○打傷，此後始有被告前往乙○○家
      中問罪之事，足見相關人等對詳細時間之記憶均有錯誤，難予查考。惟被告與
      告訴人既均不否認曾有被告前往告訴人家中問罪一事，故此部分錯誤尚不影響
      全案認定，併予敘明。
（五）綜上，依現有事證，尚不足認定被告有何公訴意旨所指之侵入住宅犯行，其犯
      行既屬不能證明，依上說明，自應為無罪之諭知。
四、檢察官移送併案意旨略以（九十年度偵字第一六四四六號、九十一年度偵字第九
    三二號）：被告甲○○於上開時間、地點，偕不詳成年男子三人，前往告訴人乙
    ○○家中問罪時，因乙○○不在，而基於恐嚇犯意，向屋內之告訴人楊范百合恐
    嚇稱：你是未曾見過壞人及兄弟是嗎？汝知道吾是大樹林幫，「細漢」正就是我
    ，叫乙○○小心一點，不然性命難保等語，使楊范百合心生畏懼，旋被告與上開
    三名男子，在大樓內遇到告訴人乙○○，即基於傷害犯意，在該處大樓三樓圍毆
    告訴人成傷。因認被告此部分所為，分別涉有刑法第三百零五條第一項之恐嚇安
    全罪，及同法第二百七十七條第一項之傷害罪嫌。惟本件應諭知無罪，此如前述
    ，是移送部分與本案間當無牽連犯裁判上一罪之關係，非本院所得審理，應退由
    檢察官另行偵查，併予敘明。
據上論斷，應依刑事訴訟法第四百五十二條、第三百零一條第一項，判決如主文。
本案經檢察官陳美華到庭執行職務。
中        華        民        國    九十二    年    三    月    廿六    日
                                  臺灣桃園地方法院刑事第五庭
                                      法  官   陳彥宏
右正本證明與原本無異
如不服本判決書應於送達後十日內向本院提出上訴狀


司法院資訊處製作；財團法人民間司法改革基金會備份。
